臺灣基隆地方法院刑事判決　　　　　　　100年度訴字第578號
公　訴　人　臺灣基隆地方法院檢察署檢察官
被　　　告　楊逢祺
上列被告因違反毒品危害防制條例案件，經檢察官提起公訴（一
百年度毒偵字第一五三三號），而被告所犯並非死刑、無期徒刑
、最輕本刑為三年以上有期徒刑之罪或高等法院管轄第一審之案
件，被告於本院準備程序先就被訴事實為有罪之陳述，受命法官
於告知被告簡式審判程序之旨，並聽取當事人之意見後，合議庭
裁定由受命法官獨任進行簡式審判程序，判決如下：
    主  文
楊逢祺施用第一級毒品，累犯，處有期徒刑玖月。
    事  實
一、楊逢祺前均因施用第二級毒品案件（初犯及二犯），先後二
    次經本院裁定令入勒戒處所觀察、勒戒，嗣俱因無繼續施用
    毒品傾向，分別於民國八十八年八月十日及八十九年二月三
    日執行完畢釋放出所。又因施用第一、二級毒品案件（三犯
    及四犯），經本院分別判處有期徒刑七月及五月確定，再經
    本院裁定其應執行刑為有期徒刑十月確定；復因施用第二級
    毒品案件（五犯），經本院判處有期徒刑六月確定；再因施
    用第一級毒品案件（六犯），經本院判處有期徒刑九月確定
    ；上開應執行刑及宣告刑接續執行，於九十四年七月二十九
    日假釋出監，九十五年一月五日縮刑期滿未經撤銷假釋，其
    未執行之刑，以已執行論而執行完畢。又因施用第一、二級
    毒品案件（七犯），經本院各判處有期徒刑十月及六月，並
    依中華民國九十六年罪犯減刑條例之規定分別減為有期徒刑
    五月及三月確定；復因施用第一級毒品案件（八犯），經本
    院判處有期徒刑八月確定；上開三罪再經本院裁定其應執行
    刑為有期徒刑一年二月確定；再因施用第一級毒品案件（九
    犯），經本院判處有期徒刑八月確定，而與前揭應執行刑接
    續執行，於九十八年四月七日假釋出監，九十八年八月二十
    五日縮刑期滿未經撤銷假釋，其未執行之刑，以已執行論而
    執行完畢。詎其又基於施用第一級毒品之犯意，於一百年六
    月十三日下午六時許，在其基隆市○○區○○路一○○巷九
    四號居處，以摻入香菸點燃而吸食揮發氣體之方式，施用第
    一級毒品海洛因一次。嗣於翌日下午為警經其同意而採尿送
    驗結果，呈海洛因之人體代謝物嗎啡陽性反應。
二、案經基隆市警察局第二分局報請臺灣基隆地方法院檢察署檢
    察官偵查起訴。
    理  由
一、按毒品危害防制條例於九十二年七月九日修正公布，自九十
    三年一月九日施行，其中第二十條、第二十三條將施用毒品
    之刑事處遇程序，區分為「初犯」及「五年內再犯」、「五
    年後再犯」。依其立法理由之說明：「初犯」，經觀察、勒
    戒或強制戒治後，應為不起訴處分或不付審理之裁定；經觀
    察、勒戒或強制戒治執行完畢釋放後，「五年內再犯」者，
    因其再犯率甚高，原實施之觀察、勒戒及強制戒治既已無法
    收其實效，爰依法追訴或裁定交付審理。至於經觀察、勒戒
    或強制戒治執行完畢釋放後，「五年後再犯」者，前所實施
    之觀察、勒戒或強制戒治已足以遮斷其施用毒品之毒癮，為
    期自新及協助其斷除毒癮，仍適用「初犯」規定，先經觀察
    、勒戒或強制戒治之程序。從而依修正後之規定，僅限於「
    初犯」及「五年後再犯」二種情形，始應先經觀察、勒戒或
    強制戒治程序。倘被告於五年內已再犯，經依法追訴處罰，
    縱其第三次（或第三次以上）再度施用毒品之時間，在初犯
    經觀察、勒戒或強制戒治執行完畢釋放五年以後，已不合於
    「五年後再犯」之規定，且因已於「五年內再犯」，顯見其
    再犯率甚高，原實施觀察、勒戒或強制戒治，已無法收其實
    效，即應依該條例第十條處罰（最高法院九十五年五月九日
    九十五年度第七次刑事庭會議決議、九十七年九月九日九十
    七年度第五次刑事庭會議決議參照）。查被告楊逢祺前因施
    用毒品而經首次觀察、勒戒執行完畢後五年內，再因施用毒
    品犯行，迭經觀察、勒戒及起訴判處罪刑等詳情，業如事實
    欄一所載，有臺灣基隆地方法院檢察署刑案資料查註紀錄表
    及臺灣高等法院被告前案紀錄表附卷可參。則被告本案施用
    海洛因之犯行縱在上開首次觀察、勒戒執行完畢五年後所為
    ，仍不得依毒品危害防制條例第二十條第三項之規定予以觀
    察、勒戒或強制戒治之處遇，而應由檢察官依法追訴，本件
    起訴程序並無違誤，合先敘明。
二、上開犯罪事實，業據其於檢察事務官詢問、本院準備及審判
    程序均自白不諱；又其前揭為警採尿送驗結果，亦呈海洛因
    人體代謝物嗎啡陽性反應，有臺灣尖端先進生技醫藥股份有
    限公司一百年六月二十八日出具之濫用藥物檢驗報告及基隆
    市警察局第二分局偵辦毒品案件尿液檢體對照表在卷可參；
    足見被告上開自白確屬實情。本案事證明確，被告犯行洵堪
    認定，應依法論科。
三、核被告所為，係犯毒品危害防制條例第十條第一項之施用第
    一級毒品罪。被告非法持有第一級毒品之低度行為，為其施
    用第一級毒品之高度行為所吸收，不另論罪。被告有如事實
    欄一所載之刑案前科及有期徒刑執行紀錄，有前揭刑案資料
    查註紀錄表及被告前案紀錄表可參，其於有期徒刑執行完畢
    後五年內，故意再犯本案有期徒刑以上之罪，為累犯，應依
    法加重其刑。爰審酌被告迭經執行觀察、勒戒及有期徒刑之
    處遇措施後，猶未能深切體認毒品危害己身之鉅，謀求脫離
    毒害之道，反而於出監所後伺機再犯，自有使其再度接受相
    當時期監禁處遇以教化性情之必要；惟其就犯罪事實自白犯
    行，犯後態度尚佳，且施用毒品固戕害個人健康，然未侵害
    他人權益，犯罪手段平和，兼衡其智識程度及施用次數等一
    切情狀，量處如主文所示之刑示懲。至供被告本案施用海洛
    因使用之香菸，因未據扣案，復無證據顯示係專供施用毒品
    之器具或違禁物，為避免將來執行之困難，爰不併為沒收之
    諭知。
據上論斷，應依刑事訴訟法第二百七十三條之一第一項、第二百
九十九條第一項本文，毒品危害防制條例第十條第一項，刑法第
十一條本文、第四十七條第一項，判決如主文。
本案經檢察官高永棟到庭執行職務。
中    華    民    國    100    年    9    月    16    日
                  刑事第四庭  法  官  陳賢德
以上正本證明與原本無異。
如不服本判決應於收受送達後十日內向本院提出上訴書狀，並應
敘述具體理由；其未敘述上訴理由者，應於上訴期間屆滿後二十
日內向本院補提理由書（均須按他造當事人之人數附繕本）「切
勿逕送上級法院」。
中    華    民    國   100    年    9     月    16    日
                              書記官  王靜敏
附錄論罪科刑法條
毒品危害防制條例第十條第一項
施用第一級毒品者，處六月以上五年以下有期徒刑。